臺灣高等法院臺南分院刑事判決
                                    109年度上易字第430號
上  訴  人
即  被  告  吳林珊
指定辯護人  本院公設辯護人簡松柏
上列上訴人即被告因強制案件，不服臺灣臺南地方法院109年度
訴字第168號中華民國109年5月28日第一審判決（起訴案號：臺
灣臺南地方檢察署108年度偵字第4522號），提起上訴，本院判
決如下：
    主  文
原判決關於吳林珊部分撤銷。
吳林珊無罪。
    理  由
一、公訴意旨略以：被告吳林珊與徐○○（業經原審法院判處罪刑
    確定）係前男女朋友，並徐○○與謝○○、林○○（上開2人所犯
    強制罪部分，均經原審法院判處罪刑確定）及開計程車為業
    之郭○○均係朋友。被告吳林珊與徐○○、謝○○、林○○4人於民
    國108年3月8日中午聚集在臺南市○○區○○○街000號0樓之0謝○
    ○女友租處（下稱系爭租處），因被告吳林珊與徐○○認為吳
    林珊之前與「祥仔」、「文正」等人之金錢糾紛與郭○○之友
    人邱松彬有關，乃由徐○○於同日12時15分許，以LINE通訊軟
    體聯絡郭○○佯稱要坐車，郭○○不疑，駕駛車牌號碼000-0000
    號計程車（下稱系爭計程車）到系爭租處樓下，徐○○再聯絡
    郭○○上樓等候。郭○○上樓進入系爭租處後，被告吳林珊質問
    郭○○先前是否邱松彬、「祥仔」、「文正」等人套好設計被
    告吳林珊，郭○○一再表示與邱松彬無關，引發被告吳林珊不
    悅，郭○○即表示另有熟客叫車要先離開。被告吳林珊見狀，
    自其腰際取出外觀為黑色手槍之物，以槍口指向郭○○頭部，
    脅迫無義務之郭○○帶伊等去找邱松彬。徐○○、謝○○、林○○見
    狀，亦與被告吳林珊共同基於以脅迫使郭○○行無義務之事之
    犯意聯絡，由謝○○攜帶具有殺傷力之改造手槍1枝、子彈5顆
    （所犯槍砲彈藥刀械管制條例部分，亦經原審法院判處罪刑
    確定）及其所有之西瓜刀2把，與被告吳林珊及徐○○、林○○
    同坐系爭計程車，由徐○○開車，郭○○坐右前座帶同渠等於同
    日15時許，至邱松彬住處附近之臺南市南區○○路000巷口，
    由郭○○叫出邱松彬。被告吳林珊見邱松彬到達，持西瓜刀1
    把架於郭○○頸部，對邱松彬稱「這是你的朋友，你要不要上
    車？」，逼邱松彬上車帶渠等去找「文正」。郭○○則使眼色
    示意邱松彬不要上車。邱松彬拒絕上車並與被告吳林珊發生
    口角。被告吳林珊等人見邱松彬不就範，即原車離去。邱松
    彬則打電話予郭○○之子郭○○告知郭○○遭人押走。郭○○即與友
    人李元評、呂建明、郭偉志、伍恩廷等多人分騎機車以手機
    定位尋找郭○○。徐○○等人離開○○路000巷口後，仍設法聯繫
    「祥仔」、「文正」，嗣於同日16時25分許，由徐○○開車，
    到達「祥仔」、「文正」住處附近之臺南市南區○○路00巷口
    。停車後，由徐○○、林○○、郭○○下車進入巷內找「祥仔」、
    「文正」，被告吳林珊與謝○○留在計程車內等候。適郭○○等
    人發現系爭計程車停放在該處，分乘數輛機車朝系爭計程車
    方向圍近查看。謝○○見狀，認郭○○等來意不善且人數眾多，
    即自其攜帶之提包中取出上開槍彈擊發1槍示警。郭○○等人
    見謝○○開槍即逃避四散。謝○○原欲騎乘伍恩廷停在該巷口而
    未取下鑰匙之機車逃逸，適徐○○、林○○聽聞槍響跑回至停車
    處，即由被告吳林珊駕駛系爭計程車載徐○○、林○○、謝○○逃
    逸至臺南市○○區○○里○○000號城隍廟旁停車。謝○○將槍彈、
    西瓜刀等物藏放置於該處2只貨櫃之夾縫處。徐○○則駕駛系
    爭計程車離開，欲另找計程車搭載林○○等人。嗣經警據報，
    於同日17時30分許，在上開廟旁查獲被告吳林珊與謝○○、林
    ○○。扣得謝○○藏放之上開改造手槍1枝、子彈4顆、西瓜刀2
    把等物，另自林○○身上扣得未擊發、不具殺傷力之彈頭、彈
    殼各1個。同日17時40分許，徐○○駕駛系爭計程車返回該處
    ，經警喝令下車而駕車逃逸，經警追逐至臺南市七股區國聖
    燈塔旁攔下逮捕。因認被告吳林珊涉犯刑法第304條第1項之
    強制罪嫌。
二、按犯罪事實應依證據認定之，無證據不得認定犯罪事實；不
    能證明被告犯罪者，應諭知無罪之判決；刑事訴訟法第154
    條第2項、第301條第1項分別定有明文。次按事實之認定，
    應憑證據，如未能發現相當證據，或證據不足以證明，自不
    能以推測或擬制之方法，為裁判基礎；且認定不利於被告之
    事實須依積極證據，苟積極證據不足為不利於被告事實之認
    定時，即應為有利於被告之認定；另認定犯罪事實所憑之證
    據，雖不以直接證據為限，間接證據亦包括在內，然無論直
    接證據或間接證據，其為訴訟上之證明，須於通常一般之人
    均不致有所懷疑，而得確信其為真實之程度者，始得據之為
    有罪之認定，倘其證明尚未達到此一程度，而有合理之懷疑
    存在，無從使事實審法院得有罪之確信時，即應由法院為諭
    知被告無罪之判決（最高法院30年上字第816號、40年台上
    字第86號、76年台上字第4986號判決意旨參照）。又按檢察
    官就被告犯罪事實，應負舉證責任，並指出證明之方法，亦
    為刑事訴訟法第161條第1項所明定。因此，檢察官對於起訴
    之犯罪事實，應負提出證據及說服之實質舉證責任，倘其所
    提出之證據，不足為被告有罪之積極證明，或其指出證明之
    方法，無從說服法院以形成被告有罪之心證，基於無罪推定
    之原則，自應為被告無罪判決之諭知（最高法院92年台上字
    第128號判決意旨參照）。再按被害人就被害經過所為之陳
    述，其目的在於使被告受刑事訴追處罰，與被告處於絕對相
    反之立場，其陳述或不免渲染、誇大。是被害人縱立於證人
    地位具結而為指證、陳述，其供述證據之證明力仍較與被告
    無利害關係之一般證人之陳述為薄弱。從而，被害人就被害
    經過之陳述，除須無瑕疵可指，且須就其他方面調查又與事
    實相符，亦即仍應調查其他補強證據以擔保其指證、陳述確
    有相當之真實性，而為通常一般人均不致有所懷疑者，始得
    採為論罪科刑之依據，非謂被害人已踐行人證之調查程序，
    即得逕以其指證、陳述作為有罪判決之唯一證據（最高法院
    98年度台上字第107號判決意旨參照）。
三、公訴意旨認被告吳林珊涉有上開強制之犯行，無非係以被告
    之供述、證人郭○○、邱松彬、郭○○之證述、證人即同案被告
    徐○○、謝○○、林○○之證述、監視器翻拍照片2張、臺南市政
    府警察局第六分局搜索扣押筆錄、扣押物品目錄表、現場及
    扣押物照片為其論據。訊據被告固坦承於108年3月8日中午
    ，與徐○○、謝○○、林○○一起在系爭租處，並於同日12時15分
    許，郭○○有進入系爭租處，嗣被告與謝○○、林○○、徐○○及郭
    ○○一同乘坐系爭計程車前往○○路000巷口，邱松彬有出現但
    未上車，繼而被告等5人乘坐原車離去，輾轉至臺南市南區○
    ○路00巷口，被告與謝○○留在系爭計程車內等候等情不諱，
    惟堅詞否認有何強制之犯行，辯稱：我沒有脅迫郭○○帶我去
    找邱松彬，也沒有拿槍或西瓜刀脅迫郭○○等語。
四、被告確於108年3月8日中午，與徐○○、謝○○、林○○一起在系
    爭租處，並同日12時15分許，郭○○有進入系爭租處，嗣被告
    與謝○○、林○○、徐○○及郭○○一同乘坐系爭計程車前往○○路00
    0巷口，邱松彬有出現但未上車，繼而被告等5人乘坐原車離
    去，輾轉至臺南市南區○○路00巷口等情，業據被告坦承不諱
    ，核與證人即被害人郭○○於偵查、原審時（偵卷第301-303
    頁、原審卷一第387-408頁）證述之情節相符，復經證人即
    同案被告徐○○、謝○○、林○○（偵卷第45-52、31-35、393-40
    0頁、原審卷一第506-539、527-533頁）證述屬實，且有贓
    物認領保管單1紙（南市警六偵字第1080052397號卷《下稱警
    卷》第29頁）、臺南市政府警察局第六分局搜索扣押筆錄、
    扣押物品目錄表、扣押物品收據2份（警卷第48-51、52-54
    頁）、臺南市南區○○路00巷口之監視器翻拍照片2張（警卷
    第71頁）、檢察官於108年3月9日之勘驗筆錄1份（偵卷第34
    頁）、扣案西瓜刀2把之照片1張（偵卷第175頁）、臺南市
    政府警察局第六分局108年4月22日南市警六偵字第10801883
    98號函暨檢附之職務報告1份（偵卷第225-229頁）附卷可稽
    。是此部分之事實，堪信為真實。
五、茲應審究者係被告於108年3月8日中午，在系爭租處，有無
    以外觀為黑色手槍之物或以手比劃作勢為槍枝，指著郭○○頭
    部，脅迫無義務之郭○○帶同去找邱松彬之情事？分述如下：
　㈠證人即同案被告徐○○於警詢、偵查時陳稱：我沒有看見被告
    以1把黑色槍枝指著郭○○的頭，我當時應該在上廁所等語（
    警卷第21頁、偵卷第413頁），且證人即同案被告謝○○於警
    詢、原審時證述：我不知道也沒看到被告是否有以1把黑色
    槍枝指著郭○○的頭，當時我是在睡覺等語（警卷第4頁、原
    審卷一第193頁），故徐○○、謝○○就被告於前揭時、地是否
    持槍或以手比劃作勢為槍枝，而強押郭○○一事，均未目睹，
    亦不知情。
　㈡復次，證人即同案被告林○○於警詢、偵查時先指稱：被告於
    系爭租處時，用手槍指著郭○○的頭，就是謝○○開槍的那把槍
    等語（警卷第15頁、偵卷第22、23頁）。後於偵查時則改稱
    ：被告有用手比著槍的姿勢對著郭○○的頭部（偵卷第395頁
    ）等語，且於原審時證述：被告於系爭租處時，有在玩一把
    槍，我不知道是玩具槍或真槍，但當時被告只是用手比而已
    等語（原審卷一第531頁）。準此而論，被告在系爭租處時
    ，係持謝○○所有扣案槍彈指著郭○○頭部，抑或以手比著槍的
    姿勢，而指著郭○○頭部？及被告所持槍枝，為謝○○持以本案
    開槍之手槍，或另有其他槍械或玩具槍？此等客觀明顯可分
    之情事，證人林○○前後證述不一、相互扞格，其證詞之真實
    性，並非無疑。再者，本件於案發後，為警依法搜索系爭租
    處及相關人車，亦未發見（除謝○○所持有具殺傷力之槍彈外
    ）有所謂其他槍枝或玩具槍存在，有臺南市政府警察局第六
    分局搜索扣押筆錄、扣押物品目錄表、扣押物品收據2份（
    警卷第48-51、52-54頁）可按。從而，尚難僅憑證人林○○前
    後不一、片面且不確定之證詞，即據以認定被告手持槍枝或
    以手比劃作勢為槍枝，指著郭○○之頭部，而以此方式為本件
    之強制犯行。
　㈢又證人即被害人郭○○於偵查及原審時雖證稱：徐○○於108年3
    月8日中午，打電話說要叫車並叫我上樓等候，我進入系爭
    租處後，看到被告拿著槍在玩，被告質問有關被搶之事是否
    為邱松彬、「祥仔」、「文正」等人套好設計，我一再表示
    與邱松彬無關，並表示另有熟客叫車要先離開，後來我用猜
    的感覺被告是拿槍從我後面指著我的頭，並說「你走出這個
    門，給我試試看」等語，就是用威脅的語氣說不能走，不然
    要給我好看，被告是要我帶他去找邱松彬。然後就由徐○○駕
    駛系爭計程車，我坐在副駕駛座，謝○○、林○○為相挺被告也
    一起坐上車，我心理是感覺害怕的等語（偵卷第301-303頁
    、原審卷一第386-410頁）。惟查：
  ⒈本件除謝○○所持槍彈外，並未發見其他槍枝或玩具槍存在，
    已如前述。又謝○○於警詢、偵查時供稱：在○○路00巷口，有
    10幾部機車1、20個年輕人把我包圍住，並手持刀棍武器，
    我才從隨身的包包內取出該把手槍對空鳴槍。該槍彈是我在
    3年前向當兵退伍同袍的朋友「阿聰」以新臺幣（下同）4萬
    5,000元購買的。我攜帶該槍彈，被告、徐○○、林○○他們都
    不知道，也沒有跟他們說等語（警卷第4-5頁、偵卷第33頁
    ），足見被告並不知謝○○有該槍彈，亦未曾持有過上開謝○○
    所有槍彈。由此可知，被告並未有所謂持上開謝○○所有槍彈
    或外觀槍枝之物，指著郭○○之頭部甚明。
　⒉郭○○已明白表示進入系爭租處時，看到被告拿著槍在把玩，
    則其所述果若屬實，被告焉須多此一舉再以手比劃作勢為槍
    枝，指著郭○○的頭部？又郭○○於原審時雖改證稱：「事實上
    我沒有看到，因為被告在後面，我怎麼知道他用什麼，他就
    說我不能走」、「（是否用手？）我不知道」、「事實上是
    我自己心裡面想的，不能說是他或是怎樣，我自己想說會不
    會是槍或是刀或是什麼，但是我的潛意識覺得是用槍」等語
    （原審卷一第390-391頁），惟衡諸常情，縱郭○○未面對被
    告，但以槍枝或手指（以手比劃作勢為槍枝）指著頭部，兩
    者間抵觸之觸感明顯不同；況在系爭租處，郭○○與被告結束
    此段對話時，郭○○當得立即看見被告是否確持有槍枝，豈會
    「潛意識覺得是用槍」，因而心生畏懼？依上可知，被告是
    否有以所謂「以手比劃作勢為槍枝指著郭○○頭部」，而為本
    件強制之犯行，並非無疑。
　⒊另依後述理由，本院認在○○路000巷口，並無證據可資認定被
    告有持西瓜刀1把架在郭○○頸部，欲以此逼迫邱松彬上車並
    帶同找尋「文正」、「祥仔」之情事。依此，被告既無所謂
    須由郭○○帶同被告等人前去○○路000巷口找邱松彬，亦無所
    謂要求邱松彬上車以找尋「文正」、「祥仔」，則被告當無
    在系爭租處以前開手法強押郭○○之理由及目的。況且，徐○○
    早已知悉「祥仔」、「文正」所住地址（詳後述），則被告
    又何必強押郭○○去找邱松彬，以要求邱松彬帶同找尋「祥仔
    」、「文正」？
　⒋從而，尚難僅以證人即被害人郭○○有瑕疵之單一指訴，在無
    其他積極證據可資證明之情形下，遽認被告在系爭租處確有
    為上開強制之犯行。
　㈣證人即同案被告徐○○、謝○○、林○○雖於原審時均為認罪之表
    示。然查：
　⒈徐○○於原審時陳稱：我們沒有限制郭○○的自由，他可以走來
    走去，可以離開，並跟我們有說有笑，還一起去吃冰等語（
    原審卷一第191頁）。復於本院時證述：從頭到尾我都沒有
    看到被告有拿槍去押郭○○，郭○○一直是自由的，又在高雄茄
    萣時，是郭○○、謝○○、林○○3人進去裡面吃冰，我不知道他
    們在裡面談論什麼等語（本院卷一第456、458-459頁）。
　⒉謝○○於偵查時陳述：我們先去茄萣吃冰，然後再去找邱松彬
    等語（偵卷第248頁），及於原審時辯稱：妨害自由我沒有
    承認，我們從頭到尾沒有壓制郭○○過，我們後來還有一起去
    吃冰等語（原審卷一第188頁），且於原審時陳稱：（你認
    罪強制罪，你們對郭○○作了什麼強制的事情？）這邊，我不
    知道怎麼回答等語（原審卷一第537頁）。
　⒊林○○於原審時供稱：沒有恐嚇，我們還有一起吃冰，我的部
    分想要簡易判決，不然浪費社會資源，事實上謝○○跟我從頭
    到尾都沒有強制郭○○做什麼，我是沒有關係，我不想再浪費
    資源。郭○○一直是自由的，我的方面我是可以認罪（原審卷
    一第189頁）等語。
　⒋據上可知，同案被告徐○○、謝○○、林○○就是否有對郭○○為本
    件強制犯行，於偵、審過程中均係有所爭辯，且經核所辯內
    容相互吻合。從而，不得以同案被告徐○○、謝○○、林○○於原
    審時就本件妨害自由犯行表示認罪，據以推認被告確有為本
    件妨害自由之犯行。
  ㈤承前說明，本件尚難僅以被害人郭○○前揭憑信性尚有疑慮之
    指訴，及證人林○○前後不一、有瑕疵之證詞，在客觀上存有
    諸多疑義之情形下，遽認被告確於108年3月8日中午，在系
    爭租處，以槍枝或以手比劃作勢為槍枝，指著郭○○頭部之強
    制犯行。　　　
六、次應審究者係被告於108年3月8日15時許，在○○路000巷口，
    有無持西瓜刀1把架在郭○○之頸部，欲以此脅迫邱松彬上車
    並帶同找尋「文正」、「祥仔」之情事？分述如下：
　㈠證人邱松彬雖於警詢時陳稱：於108年3月8日15時許，被告、
    徐○○、謝○○、林○○及郭○○5人，一同來○○路000巷口找我，因
    被告不知道從哪裡聽來的消息，說被告被搶的事是我主使的
    ，被告問我認不認識綽號「文正」之人，並叫我帶他去找「
    文正」，我說我不認識「文正」，被告就拿西瓜刀架在郭○○
    的脖子上逼我上車，當時郭○○有向我使眼色，所以我沒上車
    ，後來他們看我一直不上車，就把車開走了。因我與郭○○非
    常的好，被告持刀架在郭○○脖子，目的就是要我上車。接著
    我打電話給郭○○的兒子郭○○說郭○○「被押走了」，趕快報警
    等語（警卷第261-262頁）。惟證人邱松彬於本院時則改證
    稱：於108年3月8日下午，郭○○開車到○○路000巷口找我，當
    時車子是停在統一超商那邊，郭○○單獨下車過來巷口，我與
    郭○○在該巷口閒聊約30、40分鐘，我不知道車子是誰開的？
    車上還有誰？也沒有看到被告，是郭○○跟我說被告、徐○○、
    林○○他們在車上。「（問：是否知道郭○○頭部曾經被吳林珊
    持刀架住，對你說『這是你朋友，你要不要上車』，有無此事
    ？）沒這回事」、「（問：吳林珊是否有逼你上車，帶他們
    去找『祥仔』或『文正』？）沒有這回事，那2個人『祥仔』、『文
    正』我不認識」、「（問：郭○○是否有使眼色叫你不要上車
    ？）沒有，沒有這回事」。在○○路000巷口時，我並沒有看
    到西瓜刀押在郭○○脖子上，郭○○的行動自由並沒有受到限制
    ，也沒有被人押走，且我與被告亦無發生爭吵，是郭○○下車
    跟我講完話後就走了。郭○○當時是說被告因被搶9萬多元的
    事，還要去找「文正」跟另外一個人。而於郭○○離去以後，
    我有打電話給郭○○說郭○○跟被告他們一起「開走了」等語（
    本院卷二第100-108頁）。準此，證人邱松彬前後陳述不一
    、相互矛盾，自難以其上開有嚴重瑕疵之證詞，據以為不利
    被告之認定。
　㈡證人即被害人郭○○雖於偵查、原審時證述：在○○路000巷口，
    被告在車上叫邱松彬上車，邱松彬說我為什麼要上車，被告
    就問邱松彬是否認識「祥仔」、「文正」，邱松彬就問被告
    說「祥仔」、「文正」是誰，因邱松彬不肯上車，被告就拿
    一把西瓜刀架住我的脖子，對邱松彬說：「這是你的朋友，
    你要不要上車？」我朝邱松彬眨眼睛，意思是不要上車，也
    有求救的意味，後來邱松彬不上車，待下去也不是辦法，我
    們就開車離開了，這時大概是下午2、3點左右。後來我們大
    約開了半小時左右，到茄萣去吃冰，吃完冰被告就叫當時開
    車的徐○○開到臺南市南區○○路00巷去找「祥仔」等語（偵卷
    第301-302頁、原審卷一第393-394頁）。惟其於本院時證陳
    ：我們是先去找邱松彬，再去茄萣吃冰，因為徐○○早已經知
    道「祥仔」、「文正」的住址，所以吃完冰後就前往○○路00
    巷去找「祥仔」、「文正」等語（本院卷一第357頁）。則
    徐○○既早已知悉「祥仔」、「文正」所住地址，被告何須大
    費周章帶同郭○○去找邱松彬，並以西瓜刀架在郭○○之脖子上
    ，欲以此逼迫邱松彬上車並帶同找尋「祥仔」、「文正」？
    且郭○○上開證詞，與證人邱松彬於本院時之證述內容，顯然
    齟齬。揆諸前揭判決意旨，亦難以證人郭○○有瑕疵之證詞，
    在無其他積極證據可資證明之情形下，遽認被告確有為上開
    強制之犯行。　
　㈢證人即同案被告徐○○、謝○○、林○○，就新都路462巷口發生之
    事情部分，分別證述如下：
　⒈徐○○於偵查、原審時證稱：在○○路000巷口時，被告是否拿西
    瓜刀架著郭○○，我沒有看到，當時我去統一超商等語（偵卷
    第45頁、原審卷一第198頁）。然於偵查時卻又稱：我有看
    到被告拿刀，可是我沒看到被告拿刀架著郭○○。到了新都路
    ，我看到吳林珊在車上拿著刀跟郭○○說話等語（偵卷第47、
    50頁）。
  ⒉謝○○於警詢時陳述：於108年3月8日15時許，我有與被告、徐
    ○○、林○○及郭○○一同前往○○路000巷口找邱松彬，當時並沒
    有人持西瓜刀押郭○○的脖子等語（警卷第4頁）。且於偵查
    時證稱：被告有無持刀押郭○○，我不知道，我當時在車上睡
    覺，他們當時也沒什麼爭吵等語（偵卷第32頁）。然後來又
    於偵查時改證述：被告與邱松彬有起爭執，當時邱松彬站在
    副駕駛座車外，隔著郭○○（坐在副駕駛座），與坐在車內後
    座的被告大聲爭吵，被告當時右手持西瓜刀，手臂放在副駕
    駛座的椅背上等語（偵卷第248頁）。嗣於原審時先證述：
    我們都坐在車上與邱松彬說話，談話的內容不記得了，那時
    我是沒有看見被告是否有拿西瓜刀架著郭○○的脖子，因為我
    的視線被擋住，印象中被告與邱松彬有稍微口角爭吵等語（
    原審卷一第535-536頁）；後又改稱：我應該是有看到被告
    把西瓜刀拿起來，西瓜刀有往郭○○那邊伸過去等語（原審卷
    一第538-539頁）。
　⒊林○○於警詢時陳稱：「（被告何時拿刀架在郭○○脖子上？）
    在新都路要過去新建路的時候」等語（警卷第25頁）。於偵
    查時證述：「（被告在車子上怎麼拿刀架住郭○○的？）我真
    的不知道他們是什麼糾葛。被告把西瓜刀拿起來，放在郭○○
    肩膀處」、「（被告當時拿西瓜刀架住郭○○的脖子，叫邱松
    斌一起上車，是要去找誰？）我不知道」等語（偵卷第395
    、399-400頁）。又於原審時證陳：「（你有無看到被告拿
    一把西瓜刀抵住郭○○的頭？）我沒注意那個」、「（被告是
    否當時有拿一把刀抵在郭○○的脖子上？）我可以這樣說，她
    是作勢」、「（作勢，所以有這件事就對了？）但是不是架
    上去，是作勢說要架上去」、「（我沒有說劃下去？）作勢
    說要架上去」、「（所以確實被告有拿一把西瓜刀就對了？
    ）是」、「（為什麼被告要作勢把西瓜刀架在郭○○的脖子上
    ？）就是想要邀邱松彬上來的樣子吧」等語（原審卷一第52
    9、531-532頁）。
　㈣據此而論，證人徐○○於到達新都路462巷口時，因前去統一超
    商，而未見現場狀況？抑或確見被告手持西瓜刀跟郭○○說話
    ？其前後陳述不一、相互矛盾；並證人謝○○就前揭時地，被
    告是否有手持西瓜刀？是否持刀架著郭○○的脖子？被告與邱
    松彬是否發生爭吵？等情，其證詞前後反覆不定、數異其詞
    ；及證人林○○所述之地點「在新都路要過去新建路的時候」
    、及行為「不是架上去，是作勢說要架上去」，亦與被害人
    郭○○所述被害之情節相違，是其等所述之憑信性已有疑義，
    故尚不得以證人徐○○、謝○○、林○○有瑕疵之證詞，遽以為被
    告不利之認定。
　㈤證人即郭○○之子郭○○雖於警詢時指述：我於108年3月8日下午
    4時許，接到我父親的朋友通知，我父親被人押走，叫我趕
    快報警，我正好跟朋友在路上看到父親的系爭計程車，我就
    過去敲車的玻璃，對方看我們很多人，就下車對我朋友開槍
    等語（警卷第31頁）。惟查，證人郭○○於本院時證稱：「（
    邱松彬打電話給你怎麼說？）時間太久，有點忘記了」、「
    主要是說我爸不知道被怎樣之類的」、「我跑回來後，見我
    父親郭○○站在那邊，站在當時車子停放的位置」、「當時郭
    ○○的人身自由沒有受到限制，就是車子被開走而已」、「郭
    ○○只有跟我說有一個女生把他的車子開走，跟一個男生，其
    他的我就不知道了」等語（本院卷二第110、114頁）。依上
    而論：⒈郭○○在○○路000巷口處時，有無遭被告以西瓜刀架在
    脖子上之情，郭○○並未在場目睹。⒉郭○○於警詢時稱係因邱
    松彬於電話中告知「我父親被人『押走了』」，因而認定郭○○
    行動自由遭到限制；然邱松彬於本院時證述係告知郭○○「郭
    ○○跟被告他們一起『開走了』」，業如前述，且郭○○於本院時
    亦證稱已忘記邱松彬在電話中是怎麼說的，故難以郭○○上開
    之證詞，據為被告不利之認定。⒊郭○○係於108年3月8日15時
    許，即離開○○路000巷口（前去高雄茄萣吃冰，吃完冰後再
    返回臺南市南區○○路00巷），而郭○○之友人伍恩廷遲至同日
    16時22分許報警，有臺南市政府警察局第六分局109年3月17
    日南市警六偵字第1090133154號函暨檢附之臺南市政府警察
    局勤務指揮中心受理110報案紀錄單1份（原審卷一第289-29
    1頁）可考，是郭○○果係遭被告限制自由，則郭○○焉會於接
    獲邱松彬電話後1個多小時後，始有報警之動作？顯與常情
    不符。從而，是難以郭○○上開之證詞，即認被告確有使郭○○
    行無義務之事之強制犯行。
　㈥承上各情，尚難僅以證人即被害人郭○○有瑕疵之指訴，並證
    人邱松彬、謝○○、徐○○、郭○○上開憑信性尚有疑義之證詞，
    遽認被告確有在○○路000巷口，持西瓜刀1把架在郭○○頸部，
    而為此部分強制之犯行。
七、按被告否認犯罪所持之辯解縱屬不能成立，仍非有積極證據
    足以證明其犯罪行為，不能遽為有罪之認定（最高法院30年
    上字第1831號判決意旨參照）。被告雖辯稱：我當時是被限
    制人身自由在系爭租處，且因重感冒癱軟無力云云。惟查，
    被告於108年3月5日因感冒（急性鼻咽炎）前往臺南市立安
    南醫院就診，有臺南市立安南醫院109年9月30日安院醫事字
    第1090005671號函暨所附被告病歷影本1份（本院卷一第267
    -273頁）可按，但感冒或感冒藥物可能造成人體影響之程度
    ，因個人體質及其他因素，而有不同之狀況，在無其他證據
    可資佐證之情形下，尚難僅以被告有感冒之情事，即判認被
    告於案發當日（108年3月8日）身體是癱軟無力的。又觀之
    被告於108年3月5日自其手機發送信件予臺灣臺南地方檢察
    署首長信箱之內容（偵卷第505-511頁），被告係敘述先前
    種種迫害之遭遇，復請求詳加調查上開強盜案件，並指訴該
    強盜案件被告張嘉瑋為臺南市主要毒梟，及陳述遭強盜過程
    之受虐及損害等情，並無所謂遭囚禁在系爭租處之事；且信
    件中雖有提及「如今被困住，求的一良知之人緊急發問告知
    被綁票的是我，拜託檢長讓我回家，病實惡化，家有喪無法
    送最後一程，情何以堪，社會真的正義不在，如此縱放何以
    要我性命惡煞」等語，惟亦無提及系爭租處或徐○○、謝○○、
    林○○等人，復無其他證據足以證明被告確有遭徐○○、謝○○、
    林○○等人在系爭租處囚禁之事，則被告此部分所辯，是否屬
    實，並非全然無疑。惟依上所述，被告此部分辯稱雖無法成
    立，然尚難依此即反推被告涉有何公訴意旨所指犯行。
八、綜上所述，公訴意旨就被告涉犯強制犯行所提出之證據，尚
    未達到通常一般之人均不致有所懷疑，而得確信被告確有所
    指上開強制犯行之心證程度。此外，復無其他積極證據足認
    被告有強制犯行，揆諸前揭法條及判決意旨，即屬不能證明
    被告犯罪，自應為被告無罪之諭知。至於被告雖聲請調查其
    他證據，然本件既已諭知被告無罪，核無再行調查之必要，
    附此說明。
九、原審未予詳究，仍認被告已構成強制犯行，而予論罪科刑，
    容有違誤。被告上訴意旨否認犯罪，因而指摘原判決不當，
    為有理由，應由本院將原判決撤銷改判，而為被告無罪之諭
    知。
據上論斷，應依刑事訴訟法第369條第1項前段、第364條、第301
 條第1項，判決如主文。
本案經檢察官李宗榮提起公訴，檢察官劉榮堂到庭執行職務。
中　　華　　民　　國　　110 　年　　5 　　月　　27　　日
                  刑事第三庭    審判長法　官  陳連發
                                      法　官  何秀燕
                                      法　官  洪榮家
以上正本證明與原本無異。
檢察官如不服本判決應於收受本判決後20日內向本院提出上訴書
，其未敘述上訴理由者並得於提起上訴後20日內向本院補提理由
書。
本件被告不得上訴。
　　　　　　　　　　　　　　　　　　　書記官  謝麗首
中　　華　　民　　國　　110 　年　　5 　　月　　27　　日